【裁判字號】    89,訴,830
【裁判日期】    890619
【裁判案由】    妨害兵役
【裁判全文】
臺灣板橋地方法院刑事判決                          八十九年度訴字第八三０號
    公  訴  人  臺灣板橋地方法院檢察署檢察官
    被      告  甲○○
右列被告因妨害兵役案件，經檢察官聲請以簡易判決處刑（八十九年度偵字第三八三
一號），本院認應適用通常程序判決如左：
    主  文
甲○○意圖避免臨時召集，應受召集，無故逾入營期限二日，累犯，處有期徒刑柒月
，褫奪公權壹年。
    事  實
一、甲○○前於民國八十三年間各因違反麻醉藥品管理條例、軍法逃亡案件，分別經
    本院、陸軍第六軍團判處有期徒刑五月、一年十月確定，應執行有期徒刑二年一
    月，於八十四年十二月二十八日因縮短刑期假釋出監，而於八十五年五月二十九
    日縮刑期滿執行完畢；又於八十五年間因違反同條例、藥事法、妨害公務等案件
    ，經本院各判處有期徒刑七月、十月、四月，應執行有期徒刑一年九月確定，於
    八十八年四月二十三日因縮短刑期假釋出監，而於同年八月十一日縮刑期滿執行
    完畢。仍不知悔改，明知其本係現役士兵，在營期間因犯上開應執行有期徒刑一
    年九月之罪經執行而停役，執行完畢後，應回復現役，具有回役士兵之身分，竟
    意圖避免臨時召集，知悉有案遭警查緝，於上開八十八年四月間假釋出監後，即
    未居住於臺北縣板橋市○○路○段一九三巷二十二號五樓戶籍地，致使臺北縣團
    管區司令部所發指定其應於八十八年十一月一日十二時，前往宜蘭縣礁鄉陸軍明
    德班報到之臨時召集令，由其胞姊乙○○於八十八年十月二十五日下午四時十分
    許代為簽收，再由乙○○與母親徐安子於甲○○打電話回家詢問時，轉知其應受
    召集後，甲○○仍無故未報到，而逾入營期限二日以上。
二、案經台北縣團管區司令部移送臺灣板橋地方法院檢察署檢察官聲請以簡易判決處
    刑後，本院改依通常程序審判之。
    理  由
一、右揭事實，迭據被告甲○○於偵審中供認不諱，而上開臨時召集令由其胞姊乙○
    ○代為簽收，再由乙○○與母親徐安子於被告打電話回家詢問時，轉知其應受召
    集後，被告仍無故未報到等情，亦經證人乙○○、徐安子於警訊、本院審理中述
    述明確。此外，並有臨時召集令受領回執及臺北縣團管區司令部妨害兵役案件移
    送書各乙紙附卷可稽。雖被告另辯稱：並非故意不報到入營云云，惟其於本院調
    查中復自承於假釋後曾至前揭團管區司令部報到，只是後來因案遭警查緝才不敢
    回家等語，足見其業已知悉應入營回役，加上又經胞姊及母親轉知應受召集，竟
    仍無故未報到，顯見其主觀上有避免臨時召集之意圖甚明，所辯自非可採。罪證
    明確，被告犯行洵堪認定。
二、查被告係回役士兵，竟圖避免臨時召集，於知悉應受召集後，仍無故未報到致逾
    入營期限二日以上，核其所為，係犯妨害兵役治罪條例第六條第五款之罪，公訴
    人雖認被告係犯同條第四款之無故拒絕接受召集令罪，惟上開召集令送達時因被
    告不在家，而由其胞姊代收，被告應無當場表示拒絕收受之情事，是公訴人之認
    定，容有未洽，然公訴人起訴法條仍為同一，被告所犯上開罪名僅係該法條條款
    之更正而已，尚不生變更起訴法條之問題，附予敘明。次查：被告前於八十三年
    間各因違反麻醉藥品管理條例、軍法逃亡案件，分別經本院、陸軍第六軍團判處
    有期徒刑五月、一年十月確定，應執行有期徒刑二年一月，於八十四年十二月二
    十八日因縮短刑期假釋出監，而於八十五年五月二十九日縮刑期滿執行完畢；又
    於於八十五年間因違反同條例、藥事法、妨害公務等案件，經本院各判處有期徒
    刑七月、十月、四月，應執行有期徒刑一年九月確定，於八十八年四月二十三日
    因縮短刑期假釋出監，而於同年八月十一日縮刑期滿執行完畢，此有臺灣高等法
    院檢察署刑案紀錄簡覆表在卷可徵，其受有期徒刑之執行完畢後，五年以內再犯
    有期徒刑以上之本罪，為累犯，應依刑法第四十七條規定加重其刑。爰審酌被告
    之品行、智識程度、犯罪之動機、知悉應受臨時召集後仍未報到，致逾入營期限
    二日以上，影響國家兵役業務之進行，以及被告犯罪後坦承犯行等一切情狀，量
    處如主文所示之刑，以示懲儆。又被告係因犯妨害兵役治罪條例之罪，經本院判
    處有期徒刑七月，爰依該條例第二十六條、刑法第三十七條第二項規定，併予宣
    告褫奪公權一年。
據上論斷，應依刑事訴訟法第四百五十二條、第二百九十九條第一項前段，妨害兵役
治罪條例第六條第五款、第二十六條，刑法第十一條前段、第四十七條、第三十七條
第二項，判決如主文。
本案經檢察官陳明珠到庭執行職務。
中      華      民      國      八十九      年    六      月    三十    日
                                      臺灣板橋地方法院刑事第三庭
                                          法  官  趙  義  德
右正本證明與原本無異。
如不服本判決，應於判決送達後十日內，向本院提出上訴狀。
                                          書記官  張  慧  玲
中      華      民      國    八十八      年    七    月      五      日
附錄本案論罪科刑法條全文：
妨害兵役治罪條例第六條：
意圖避免動員召集或臨時召集，而有左列行為之一者，處六月以上、五年以下有期徒
刑：
一、捏造免役、除役、轉役、緩召、逐次召集或儘後召集原因者。
二、故意毀傷身體者。
三、緩召、逐次召集或儘後召集原因消滅後，無故逾三十日，未自動申報者。
四、無故拒絕接受召集令者。
五、應受召集，無故逾入營期限二日者。
六、使人頂替本人應召者。


司法院資訊處製作；財團法人民間司法改革基金會備份。
